臺灣臺中地方法院民事裁定
110年度破字第25號
聲  請  人  陳佩琪


相  對  人  張阿章
上列當事人間請求宣告破產事件，本院裁定如下：
    主    文
聲請駁回。
聲請程序費用由聲請人負擔。
    理    由
一、聲請意旨略以：相對人積欠聲請人逾新臺幣（下同）559萬8
    400元之債務（本金173萬6081元，利息、違約金計算至民國
    110年11月25日），經聲請人聲請強制執行後仍無效果。相
    對人已屆法定退休年齡，無繼續工作償還債務之可能，為防
    止相對人之債務繼續增加，致全體債權人喪失公平受償之機
    會，應有宣告相對人破產之必要。相對人除聲請人外，另有
    其他多數債權人，而相對人現有之財產不足以清償所負債務
    ，實非宣告破產不足以顧及全體債權人之權益，又相對人名
    下仍有財產可構成破產財團，且足以清償破產財團之債務及
    費用。為此，爰依破產法第58、63、64條之規定，聲請准予
    宣告相對人破產等語。
二、按破產，對債務人不能清償債務者，宣告之；破產宣告時屬
    於破產人之一切財產，及將來行使之財產請求權，為破產財
    團；第95條所定財團費用及第96條所定財團債務，應先於破
    產債權，隨時由破產財團清償之，破產法第57條、第82條第
    1項第1款、第97條分別定有明文。另破產程序乃於債務人不
    能清償其債務時，為使多數債權人獲得平等滿足，並兼顧債
    務人之利益，而就債務人之總財產，由法院參與之一般強制
    執行程序之謂。是法院就破產之聲請，以職權為必要調查，
    如債務人確係無財產，則破產財團即不能構成，無從依破產
    程序清理債務，參照破產法第148條之旨趣，自應依同法第6
    3條，以裁定駁回其聲請（司法院25年院字第1505號解釋參
    照）；如構成破產財團之債務人財產，明顯不足清償破產法
    第95條、第96條所列破產財團費用及財團債務時，依破產法
    第148條規定，法院於宣告破產後，隨即需同時宣告破產程
    序終止，無異徒增破產程序及費用之浪費，且無益於債務人
    及其他債權人。是倘債務人確係毫無財產可構成破產財團，
    或債務人之財產不敷清償破產財團之費用及財團之債務，聲
    請宣告破產即無實益，自應適用同法第63條規定，以裁定駁
    回破產宣告之聲請（最高法院97年度台抗字第77號裁定意旨
    參照）。
三、本院查：
（一）相對人有多數債權人存在，且財產不足以清償債務：
   1、聲請人主張其對相對人有逾559萬8400元之債權存在，經
      多次強制執行仍無結果等情，據其提出本院109年度司執
      字第64874號債權憑證、債權計算書各1份為證（見本院卷
      第17─21頁），此部分事實堪予認定。
   2、關於相對人是否有其他債權人存在，經本院函詢函請財團
      法人聯合徵信中心提供債務人之完整債權人清冊，其函覆
      結果顯示相對人確實有多數金融機構債權人存在（見本院
      卷第67─73頁），而此與相對人於本院之強制執行紀錄所
      示情形相符（見本院卷第31─38頁）。
   3、關於相對人現存之財產：①依本院調閱之稅務電子閘門財
      產所得調件明細表，相對人於108年度之給付總額僅28元
      、109年度之給付總額僅46元、名下僅有國泰金融控股股
      份有限公司（下稱國泰金控公司）之股份（見本院卷第49
      ─53頁）。②就相對人可得領取之保險解約金或其他保險給
      付，經本院函詢國泰人壽保險股份有限公司，該公司函覆
      結果顯示，以相對人為要保人之保單僅有1張，結算至111
      年1月7日止，保單價值準備金僅約4,431元（見本院卷第7
      5─77頁）。③就相對人持有之股份，經本院函詢臺灣集中
      保管結算所股份有限公司，該公司函覆結果為相對人持有
      國泰金控公司之股份23股（見本院卷第85─89頁）。依卷
      附收盤價格查詢結果，該股份於110年12月3日之收盤價格
      為每股59.9元（見本院卷第97頁），故相對人持有之股份
      總價額為1,378元【59.9元/股＊23股＝1,378元，元以下四
      捨五入（下同）】。④依相對人之勞工保險投保資料，相
      對人目前已無任何投保紀錄（見本院卷第39─47頁）。
   4、基上，相對人現存之財產顯不足以清償其所負債務，核與
      破產法第57條之要件相符。
（二）相對人破產財團之財產不敷清償財團費用及財團債務：
   1、關於破產法第95條第1項第3款所定破產管理人報酬之計算
      方式，雖不可一蓋而論，然即便採用最低廉之方式即按件
      計酬計算，其金額亦高達數萬元至數十萬元。關於破產法
      第95條第2項所定破產人及其家屬之必要生活費，查相對
      人之住所位於臺中市，茲參酌111年度臺中市每人每月最
      低生活費為1萬5472元（見本院卷第95頁），依強制執行
      法第122條第3項所示倍率（1.2）換算後，相對人之每月
      必要生活費應為1萬8566元。依司法院頒布「各級法院辦
      案期限實施要點」第2點之規定，破產事件辦理期限為2年
      ，據此便可推估此項財團費用至少為44萬5584元【計算式
      ：1萬8566元/月＊24個月＝44萬5584元】。
   2、相對人足以構成破產財團之財產，僅含109年度之給付總
      額46元、保單價值準備金僅約4,431元、國泰金控公司股
      份總價額為1,378元，已如前述。然財團費用卻包含破產
      管理人之報酬數萬元至數十萬元及必要生活費用約44萬55
      84元，更遑論破產程序中尚有破產法第96條所列之破產債
      務必須先清償。由此可見，相對人足以構成破產財團之財
      產價值，顯然不敷清償破產程序中之財團費用及財團債務
      。
（三）據上認定，相對人雖有多數債權人存在且財產不足以清償
      債務，惟相對人破產財團之財產顯不敷清償財團費用及財
      團債務，因此即便本院裁定宣告相對人破產，依破產法第
      148條之規定，隨即必須同時宣告破產程序終止，徒增破
      產程序及費用之浪費，無益於債務人及全體債權人，自不
      能達成破產制度使多數債權人公平受償之目的，揆諸上揭
      說明，即無進行破產程序之實益及必要，是聲請人聲請宣
      告相對人破產，於法不合，應予駁回。
四、依破產法第5條、民事訴訟法第95條、第78條，裁定如主文
    。
中　　華　　民　　國　　111 　年　　3 　　月　　31　　日
                        民事第五庭  法  官  陳盈睿
以上正本係照原本作成。
如不服本裁定，應於送達後十日內，向本院提出抗告狀並表明抗
告理由，如於本裁定宣示後送達前提起抗告者，應於裁定送達後
十日內補提抗告理由書（須附繕本）。
中　　華　　民　　國　　111 　年　　3 　　月　　31　　日
                                    書記官  張卉庭